【裁判字號】    94,訴,4042
【裁判日期】    950830
【裁判案由】    勞保
【裁判全文】
臺北高等行政法院判決
                                     94年度訴字第04042號
                              .
原      告  甲○○
被      告  勞工保險局
代  表  人  乙○○總經理）住.
訴訟代理人  丁○○
            丙○○
上列當事人間因勞保事件，原告不服行政院勞工委員會中華民國
94年10月28日勞訴字第0940050494號訴願決定（發文日期：94年
11月8日），提起行政訴訟。本院判決如下：
    主  文
原告之訴駁回。
訴訟費用由原告負擔。
    事  實
一、事實概要：
    原告原以來永實業股份有限公司（下稱來永實業公司）為投
    保單位，參加勞工保險為被保險人。原告以其因帕金森氏症
    致殘，於民國（下同）94年1 月27日（被告收文日期）檢據
    申請殘廢給付。案經被告審查，以原告殘廢程度符合勞工保
    險殘廢給付標準表第9 項第13等級，乃以94年4 月22日第00
    0000000000號核定通知書（下稱原處分）核定發給勞工保險
    殘廢給付標準表第9 項第13等級普通傷病殘廢給付60日計新
    臺幣（下同）72,600元。原告不服，向勞工保險監理委員會
    申請審議，經該會以94年7 月15日94保監審字第1621號審定
    書駁回。原告仍不服，提起訴願遭決定駁回後，遂提起行政
    訴訟。
二、兩造聲明：
  (一)原告聲明：（原告未於言詞辯論期日到場，茲據其準備程序
    陳述及書狀所載，記載其聲明及陳述）
    1.訴願決定、爭議審定及原處分關於後開第2 項聲明部分均
      撤銷。
    2.應命被告作成補發原告459,800 元之行政處分。
    3.訴訟費用由被告負擔。
  (二)被告聲明：如主文所示。
三、兩造之爭點：
  (一)原告主張：
    1.原告勞工保險殘廢診斷書所載，因帕金森氏症致雙側肢體
      僵直顫抖，行動遲滯，終身祇能從事輕便工作，被告僅依
      原告四肢肌力無明顯障害而核定為第13等級殘廢，實有明
      顯給付之瑕疵。原告究符合勞工保險何等級殘廢，應以有
      參與治療之醫師所開立之診斷證明書為準，不應以未參與
      治療之人員所猜測及推斷為給付之依據。原告由被告所指
      定之特約專業醫師認經治療後，症狀已經固定，被告應負
      責詳核各家醫院所開出之診斷書是否屬實，其殘廢標準應
      照勞工保險殘廢給付標準表核付。倘原告並非終身祇能從
      事輕便工作，則開立之醫師應負相關責任，主治醫師負責
      將原告之狀況詳記於勞工保險殘廢診斷書內，被告卻不相
      信醫師開立之診斷書，則叫勞工如何相信被告。
    2.被告依特約專業醫師之醫理見解僅核付第13等級殘廢，此
      無憑無據之見解，不能為給付之依據。況鈞院亦多次判決
      被告之特約專業醫師無法定診斷權，有鈞院90年度訴字第
      5477號判決可參。最高行政法院94年度判字第933 號判決
      亦明示：被告不予給付，也不接受診斷證明書，沒有說明
      理由不對；僅根據被告及勞工保險監理委員會專業醫師審
      核意見，未說出不採信之理由不對；被告及勞工保險監理
      委員會所分別囑託之專業醫師未經實際對被保險人問診，
      徒憑書面資料，即均認定，於法不合等語。另內政部台88
      內訴字第8806593 號、第0000000 號訴願決定書亦均認定
      被告之特約醫師就被保險人之給付與否並無法定診斷權責
      ，其審查意見自不宜作為認定依據等語。被告特約醫師對
      前2 案被保險人之審查意見既皆不宜作為認定依據，現被
      告又依特約醫師審查意見作為給付之依據，明顯違反勞工
      保險條例及憲法第7 條規定。原告確因帕金森氏症致雙側
      肢體僵直顫抖，行動遲滯，終身祇能從事輕便工作，應依
      行政程序法第6 條規定，比照上述案例撤銷原處分，補給
      付殘廢給付。
  (二)被告主張：
    1.原告以因帕金森氏症致殘，於94年1 月27日檢據向被告申
      請殘廢給付。案經被告審查，據所送中國醫藥學院附設醫
      院94年1 月20日出具同日成殘之殘廢診斷書及調取該院就
      診病歷影本，送請被告特約專科醫師審查，據醫理見解略
      以：「帕金森氏症致兩側肢體僵直顫抖、行動遲滯，本件
      依所附病歷病情紀錄，其四肢肌力無明顯障害，日常生活
      皆正常可自理，其病況經藥物治療病情穩定，目前適用第
      13等級。」等語。據此，被告乃核定按勞工保險殘廢給付
      標準表第9 項第13等級，發給60日殘廢給付。原告不服，
      向勞工保險監理委員會審議，經該會審定駁回。原告仍不
      服，又向行政院勞工委員會提起訴願亦遭駁回。
    2.原告訴稱其所患之症狀屬實，且終身僅能從事輕便工作，
      應為第7 等級云云。惟查帕金森氏症為慢性腦部基底核疾
      病，臨床上有3 大特徵，顫抖、僵硬和動作遲鈍，依醫學
      文獻上記載，原告之情形應屬第2 級輕度之狀態，尚未達
      第3 級中度之程度，即相當於勞工保險殘廢給付標準表第
      8 項第7 等級中殘之狀態。原告認為其僅能從事輕便工作
      即符合第7 等級，然有關神經障害等級之判斷，除應依首
      揭勞工保險殘廢給付標準表「精神、神經障害等級」之審
      定基本原則之規定外，其殘廢程度亦須達相當於勞工保險
      殘廢給付標準表第8 項第7 等級中殘之狀態，且工作能力
      喪失至終身祇能從事輕便工作者，始可認定為第7 等級殘
      廢。今原告僅工作能力部分為可從事輕便工作，至於殘廢
      程度僅達輕殘而未達中殘之程度，故不符合第7 等級殘廢
      之要件，是其認知顯有誤會。至於原告援引鈞院90年度訴
      字5477號判決（按該案屬胸腹部臟器障害之案件）及最高
      行政法院94年度判字933 號判決（按該案屬咀嚼、嚥下及
      言語機能障害之案件），均與本件有所不同。因不同之障
      害系列在醫學上本就有不同之判斷基準，在相關事實與標
      準之適用上自有不同，故不能因上述2 案屬被告原核定被
      撤銷之案件，即將其引用於本件，如此比附援引顯然錯誤
      。又所引內政部訴願決定書中有關「法定診斷權」一詞亦
      屬謬誤之論，蓋「診斷」一詞乃醫學臨床上醫師判斷病症
      過程之通稱，係屬「事實認定」之範疇，並非法律之規定
      而來，且相關法令規定中亦無「法定診斷權」之規範，是
      故原告認知不正確而有所誤會，併予陳明。
    理  由
一、原告起訴時，被告之代表人為史哲，嗣於訴訟中變更為乙○
    ○，茲據新任代表人具狀聲明承受訴訟，核無不合，應予准
    許。本件原告經合法通知，無正當理由未於言詞辯論期日到
    場，核無民事訴訟法第386 條各款所列情形，爰依行政訴訟
    法第218 條準用民事訴訟法第385 條第1 項前段，由被告聲
    請而為一造辯論判決。
二、原告主張：原告因帕金森氏症致雙側肢體僵直顫抖，行動遲
    滯，終身祇能從事輕便工作，被告僅依原告四肢肌力無明顯
    障害而核定為第13等級殘廢，實有明顯給付之瑕疵。原告究
    符合勞工保險何等級殘廢，應以有參與治療之醫師所開立之
    診斷證明書為準，不應以未參與治療之人員所猜測及推斷為
    給付之依據。原告由被告所指定之特約專業醫師認經治療後
    ，症狀已經固定，被告應負責詳核各家醫院所開出之診斷書
    是否屬實，其殘廢標準應照勞工保險殘廢給付標準表核付。
    被告之特約醫師就被保險人之給付與否並無法定診斷權責，
    其審查意見自不宜作為認定依據。有本院90年度訴字第5477
    號判決、最高行政法院94年度判字第933 號判決、內政部台
    88內訴字第880659 3號、第0000000 號訴願決定書可參，現
    被告又依特約醫師審查意見作為給付之依據，明顯違反勞工
    保險條例及憲法第7 條規定。原告確因帕金森氏症致雙側肢
    體僵直顫抖，行動遲滯，終身祇能從事輕便工作，應依行政
    程序法第6 條規定，比照上述案例撤銷原處分，補給付殘廢
    給付。4.雖勞工保險屬社會保險，政府以保障勞工生活、促
    進社會安全為宗旨訂立勞工保險條例，被告身為勞工保險之
    執行者應依此宗旨協助勞工辦理勞工保險給付；而勞工保險
    之9 成保費皆由投保單位及被保險人負擔，現原告符合規定
    ，然被告不按相關規定給付，如同強收保費，比商業保險還
    不如。據此，依行政訴訟法第5 條第2 項及勞工保險條例第
    53條規定，求為判決如聲明所示云云。
三、被告則以：經被告據原告所送中國醫藥學院附設醫院94年1
    月20日出具同日成殘之殘廢診斷書及調取該院就診病歷影本
    ，送請被告特約專科醫師審查，及勞工保險監理委員會亦送
    請專科醫師所審查，咸認原告所患帕金森氏症致兩側肢體僵
    直顫抖、行動遲滯，本件依所附病歷病情紀錄，其四肢肌力
    無明顯障害，日常生活皆正常可自理，其病況經藥物治療病
    情穩定，目前適用勞工保險殘廢給付標準表第9 項第13等級
    ，原處分並無違誤，求為判決駁回原告之訴等語。
四、按勞工保險條例第53條規定：「（第1 項）被保險人因普通
    傷害或罹患普通疾病，經治療終止後，如身體遺存障害，適
    合殘廢給付標準表規定之項目，並經保險人自設或特約醫院
    診斷為永久殘廢者，得按其平均月投保薪資，依同表規定之
    殘廢等級及給付標準，1 次請領殘廢補助費，…。（第2 項
    ）被保險人領取普通傷病給付期滿，或其所患普通傷病經治
    療1 年以上尚未痊癒，如身體遺存障害，適合殘廢給付標準
    規定之項目，並經保險人自設或特約醫院診斷為永不能復原
    者，得比照前項規定辦理。」勞工保險殘廢給付標準表「精
    神、神經障害」障害系列第8 項規定「中樞神經系統機能遺
    存顯著障害，終身祗能從事輕便工作者。」為第7 等級，給
    付標準為440 日；第9 項規定「神經系統之病變，由醫學上
    可證明局部遺存頑固神經症狀者。」為第13等級，給付標準
    為60日。又該障害系列附註1 規定，「精神、神經障害等級
    」之審定基本原則為：為綜合其病灶症狀，對於永久喪失勞
    動能力與影響日常生活或社會生活活動狀態及需他人扶助之
    情況定其等級。於審定時，須有精神科、神經科、神經外科
    等專門醫師診斷證明資料為依據。(1)因重度精神、神經障害
    ，為維持生命必要之日常生活活動，全須他人扶助者：適用
    第1 級。(2)因高度精神、神經障害，為維持生命必要之日常
    生活活動之1 部須他人扶助者：適用第2 等級。(3)為維持生
    命必要之日常生活活動尚可自理，但因精神、神經障害高度
    ，終身不能從事工作者：適用第3 級。
五、原告為勞工保險之被保險人，以其因帕金森氏症致殘，於94
    年1 月27日檢據申請殘廢給付等情，為兩造所不爭，並有勞
    工保險殘廢給付申請書、中國醫學大學附設醫院94年1 月20
    日出具之勞工保險殘廢診斷書附原處分卷足稽，為可確認之
    事實。
六、本件之爭執，在於原告是否符合勞工保險殘廢給付標準表第
    8項第7 等級之殘廢程度？經查：
  (一)依中國醫學大學附設醫院94年1 月20日出具同日審定成殘之
    勞工保險殘廢診斷書記載：「傷病名稱：帕金森氏病。治療
    經過：患者因上述疾病自民國87年5 月22日起至今皆於本院
    神經內科門診追蹤治療。殘廢部位：四肢。殘廢詳況：雙側
    肢體僵直顫抖、行動遲滯，意識正常，呼吸正常，起臥正常
    、自行進食、大小便可、沐浴更衣可、言語正常。終身僅可
    從事輕便工作。」參以原告於該院之病歷資料，可知原告四
    肢肌力並無明顯障害，日常生活皆可，其病況經藥物治療病
    情穩定，堪認原告所患帕金森氏症致雙側肢體僵直顫抖、行
    動遲滯，屬「神經系統之病變，由醫學上可證明局部遺存頑
    固神經症狀」，為勞工保險殘廢給付標準表第9 項第13級之
    殘廢程度，尚未達同表第8 項第7 等級「中樞神經系統機能
    遺存顯著障害，終身祗能從事輕便工作」之殘廢程度。
  (二)經被告就上開殘廢診斷書及向中國醫學大學附設醫院所調閱
    原告病歷資料，送請特約專科醫師審查，其審查意見認：「
    1.帕金森氏症為慢性腦部基底核疾病，臨床上有3 大特徵，
    顫抖、僵硬和動作遲鈍。其他尚有姿勢異常、步態不穩、智
    力障害、感覺異常，自主神經失調、眼睛異常、手足畸形及
    骨質疏鬆。臨床上分為零至五級。第零級為無症狀。第一級
    為輕度、單側症狀。第二級為輕度、雙側症狀，不影響平衡
    。第三級為中度，步態不穩，仍可獨立生活。第四級為重度
    ，須人協助行走，日常活動困難。第五級為重度，臥床，無
    法行動。2.帕金森氏症經藥物治療，可得相當緩解，症狀改
    善。其遺存症狀如為第一級及第二級，其病變為輕度，不影
    響平衡，日常生活可，為（勞工保險殘廢給付標準表）13等
    級，第三級時，為中度病變，步態不穩，仍可獨立生活，適
    用（勞工保險殘廢給付標準表）7 等級。第四級時病情已呈
    重慶，無法獨立生活，勞動力已失，為（勞工保險殘廢給付
    標準表）3 等級。第五級時，為重度病情，需長期臥床，為
    （勞工保險殘廢給付標準表）2 等級。其於第五級病情時，
    合有併發症，如肺部感染、尿路感染或其他病變，致生活跡
    象不穩，需專人或醫護周密時為（勞工保險殘廢給付標準表
    ）1 等級。參考資料：吳進安編著『基礎神經學』第十二章
    帕金森氏病與其他運動異常，第175 頁至第192 。「（原告
    ）帕金森氏症致兩側肢體僵直顫抖、行動遲滯，本件依所附
    病歷病情紀錄，其四肢肌力無明顯障害，日常生活皆正常可
    自理，其病況經藥物治療病情穩定，目前適用第13等級。」
    等語，勞工保險監理委員會亦送請其特約專科醫師審查，其
    審查意見認：「本病人帕金森氏症靜止僵直顫抖，行動遲滯
    ，但為藥物可控制之情形，在適當藥物控制下，可過相當之
    生活。勞工保險局核以第9 項第13等級為合理。」等語，各
    有審查意見表附原處分卷、審定卷可憑，咸認原告之殘廢程
    度係符合勞工保險殘廢給付標準表第9 項第13等級（帕金森
    氏症輕度病情），尚未達第8 項第7 等級之殘廢程度（帕金
    森氏症中度病情）。原告主張：其屬終身僅能從事輕便工作
    之殘廢程度云云，殊非可採。
七、關於原告主張：鈞院90年度訴字第5477號判決未採被告之特
    約專業醫師意見，最高行政法院94年度判字第933 號判決亦
    明示：被告不予給付，也不接受診斷證明書，沒有說明理由
    不對云云。惟查，本院90年度訴字5477號判決，係屬胸腹部
    臟器障害之案件，及最高行政法院94年度判字933 號判決，
    係屬咀嚼、嚥下及言語機能障害之案件，均與本件有所不同
    。因不同之障害系列在醫學上本就有不同之判斷基準，在相
    關事實與標準之適用上自有不同，自不能比附援引，上開主
    張，亦非可採。
八、按勞工保險條例第28條、第56條及勞工保險條例施行細則第
    76條第3 項規定，被告於審核勞保給付案件時，除以被保險
    人所檢附之保險資料、殘廢診斷書等書面資料予以審核外，
    亦得調查有關之文件、得另行指定醫院或醫師複檢，並得通
    知出具殘廢診斷書之醫療機構檢送必要之檢查紀錄或有關診
    療病歷，故專門醫師診斷證明僅為參考依據，被告仍應依職
    權審查被保險人之殘廢程度，並認定事實後以為核定。本件
    既經被告及勞工保險監理委員會送請專業醫師依原告治療終
    止之殘廢診斷書及病歷資料予以審核，其審核程序並無違法
    。原告主張：依殘廢診斷書之記載，原告已符合勞工保險殘
    廢給付標準表第8 項第7 等級之殘廢程度，被告應依該殘廢
    診斷書核定，卻僅以特約專科醫師之意見為審查依據，有所
    違誤云云，係對於被告辦理勞工保險程序之誤解，自不足採
    。
九、綜上所述，原處分核定發給勞工保險殘廢給付標準表第9 項
    13等級普通傷病殘廢給付，認事用法，並無違誤，爭議審定
    及訴願決定，遞予維持，亦無不合，原告訴請如聲明所示，
    於法無據，應予駁回。
據上論結，本件原告之訴為無理由，依行政訴訟法第218 條、第
98條第3 項前段，民事訴訟法第385 條第1 項前段，判決如主文
。
中    華    民    國    95    年     8    月   30     日
                        第一庭審判長法  官  王立杰
                                    法  官  劉錫賢
                                    法  官  胡方新
上為正本係照原本作成。
如不服本判決，應於送達後20日內，向本院提出上訴狀並表明上
訴理由，如於本判決宣示後送達前提起上訴者，應於判決送達後
20日內補提上訴理由書（須按他造人數附繕本）。
中    華    民    國    95    年     8    月   30     日
                                    書記官  陳幸潔


司法院資訊處製作；財團法人民間司法改革基金會備份。
